臺灣臺中地方法院刑事判決　　　　　 96年度中簡上字第161號
上　訴　人　臺灣臺中地方法院檢察署檢察官
被　　　告　甲○○
上列上訴人因被告詐欺案件，不服本院臺中簡易庭95年度中簡字
第2727號中華民國95年10月31日第一審簡易判決（聲請案號：臺
灣臺中地方法院檢察署95年度偵緝字第1942號），提起上訴，及
移送併辦（95年度偵字第26119號），本院管轄第二審之合議庭
判決如下：
    主    文
原判決撤銷。
甲○○幫助連續意圖為自己不法之所有，以詐術使人將本人之物
交付，累犯，處有期徒刑陸月，如易科罰金，以銀元參佰元即新
臺幣玖佰元折算壹日；減為有期徒刑參月，如易科罰金，以銀元
參佰元即新臺幣玖佰元折算壹日。
    犯罪事實
一、甲○○前曾於民國88年間犯妨害公務罪，經臺灣高雄地方法
    院判處有期徒刑3月確定，於89年5月28日執行完畢；又於89
    年間犯公共危險罪，由臺灣高雄地方法院判處有期徒刑3 月
    確定，於89年10月3日執行完畢；復於91年間犯搶奪及竊盜
    罪，再為臺灣高雄地方法院各判處有期徒刑10月、4月，定
    執行刑為有期徒刑1年確定，至92年11月11日縮刑期滿而執
    行完畢，素行不佳。93年11月初某日，甲○○在台中市西屯
    區○○○路72號之住處，見自由時報刊登一則「欠錢週轉、
    存簿換現金」之廣告，因缺錢花用，即撥打該則廣告上之電
    話，與某真實身分不詳之成年男子聯繫，而經對方要求開立
    金融機構之帳戶交付對方。詎甲○○可預見將其帳戶資料任
    意交付身分不詳之陌生人後，極可能為不法者持供詐欺取財
    犯罪之用，以使被害人匯款並逃避司法機關之追查，竟不惜
    發生上述結果，而基於幫助他人易於實現詐欺取財犯罪之不
    確定故意，於93年11月8日前往中國信託商業銀行文心分行
    開立000000000000號活期儲蓄存款帳戶，並於2日後，在台
    中市○○路○路旁，將上述帳戶之存摺、印章、提款卡及密
    碼等資料交付該名成年男子，以獲取新臺幣（下同）1500元
    之代價。旋即有某意圖為自己不法所有之人，基於概括之犯
    意，利用甲○○上開帳戶資料作為詐欺取財之工具，而於：
    (一)93年12月14日下午2時許，撥打電話給丁○○，謊稱是丁○○之學生陳美玲，因經濟有困難，情況緊急，需現金3萬
    元，請丁○○匯款至上開甲○○之帳戶內，致丁○○不疑有
    異，受騙匯出該筆金額，至翌日與陳美玲聯繫後，始知受騙
    ；(二)93年12月17日，以電話與丙○○聯繫，假冒為其表妹，
    稱因為人催討借款，欲請丙○○匯款2萬元至上開甲○○之
    帳戶內以為清償，丙○○因而陷於錯誤匯出上述金額，經向
    其表妹求證後，才發覺受騙；(三)93年12月20日上午某時，以
    電話向乙○○謊稱為其友洪婉琪，因母遭討債公司逼債，急
    需用錢，欲借現金1萬元，請乙○○匯款至甲○○上述帳戶
    ，乙○○信以為真，於同日上午10時49分許匯出1萬元，後
    又接續去電對乙○○謊稱其餘欠款仍無法籌到，欲再借2萬
    元，致乙○○再次陷於錯誤，於同日上午10時57分許匯出2
    萬元，待第3次欲重施故技時，經乙○○向洪婉琪求證，方
    知遭詐欺取財。
二、案經台中巿警察局第五分局報由臺灣臺中地方法院檢察署檢
    察官偵查後，聲請以簡易判決處刑，及該署檢察官移送併辦
    。
    理    由
一、上開犯罪事實業據被告甲○○於檢察官訊問及本院審理時均
    坦承無誤，並為認罪之表示。經查：前揭被告幫助連續詐欺
    取財之犯行，計有：(一)被害人丁○○、乙○○於警詢及丙○○於檢察官訊問時所言如何遭人詐欺取財之陳述，(二)被害人
    丁○○及丙○○所提出之郵政跨行匯款申請書影本各1紙、
    乙○○提出之中華郵政公司自動櫃員機交易明細表影本2張
    ，(三)中國信託商業銀行所檢送被告上述帳戶之申請開戶資料
    暨歷史交易查詢報表影本1份等證據資料附表可憑。且從上
    開其他各方面調查所得之證據，足證被告先後於檢察官訊問
    及本院審理時所為認罪之自白應與事實相符，皆可採為證據
    。故本件事證已明，被告幫助連續詐欺取財之犯行，足可認
    定。
二、查被告甲○○行為後，刑法已於94年1月7日修正，並於同年
    2月2日公布，且自95年7月1日起施行。按行為後法律有變更
    者，適用行為時之法律，但行為後之法律有利於行為人者，
    適用最有利於行為人之法律，修正後即現行刑法第2條第1項
    訂有明文。次按比較新舊法，應就罪刑有關之共犯、未遂犯
    、想像競合犯、牽連犯、連續犯、結合犯，以及累犯加重、
    自首減輕暨其他法定加減原因（如身分加減）與加減例等一
    切情形，綜其全部罪刑之結果而為比較，亦有最高法院95年
    5月23日第8次刑庭會議決議可資參照。茲就上述刑法修正施
    行後，與本案適用有關之條文，比較說明如下：
    (一)法定刑中罰金刑部分：
      修正前刑法第33條第5款之規定「罰金：（銀元）一元以
      上」，已修正為：「罰金：新臺幣一千元以上，以百元計
      算之」，經予比較後，顯以修正前即行為時法較有利於被
      告。
    (二)易科罰金之折算標準：
    　被告於本件犯罪時之刑法第41條第1項前段規定：「犯最
      重本刑為五年以下有期徒刑以下之刑之罪，而受六個月以
      下有期徒刑或拘役之宣告，因身體、教育、職業、家庭之
      關係或其他正當事由，執行顯有困難者，得以一元以上三
      元以下折算一日，易科罰金。」且被告行為時之易科罰金
      折算標準，即修正前罰金罰鍰提高標準條例第2條前段（
      現已刪除），就其原定數額提高為1百倍折算1日，則本件
      被告行為時之易科罰金折算標準，應以銀元3百元折算一
      日，經折算為新臺幣後，應以新臺幣9百元折算為一日。
      惟修正後刑法第41條第1項前段則規定：「犯最重本刑為
      五年以下有期徒刑以下之刑之罪，而受六個月以下有期徒
      刑或拘役之宣告者，得以新臺幣一千元、二千元或三千元
      折算一日，易科罰金。」是比較修正前後之易科罰金折算
      標準，以95年7月1日修正公布施行前之規定，較有利於被
      告。
    (三)案經就與被告罪刑有關之罰金刑、易科罰金之折算標準等
      一切情形，綜合其全部罪刑之結果而為比較後，應以修正
      前之刑法有利於被告，故本件應依刑法第2條第1項前段，
      適用上述修正前之刑法對被告論罪科刑。
    (四)核被告所為，係犯刑法第30條第1項、刑法第339條第1項
      之幫助詐欺取財罪。又刑法第30條第2項規定：「幫助犯
      之處罰，得按正犯之刑減輕之」，爰依上開規定，減輕其
      刑。惟被告曾有上開犯罪事實欄所載前科均已執行完畢之
      事實，有臺灣高等法院被告前案紀錄表、臺灣臺中地方法
      院檢察署刑案資料查註紀錄表等各1份在卷可按，其於上
      述徒刑執行完畢以後，5年以內故意再犯本件有期徒刑以
      上之罪，為累犯，應依刑法第47第1項之規定，加重其刑
      ，並先加後減之。原判決對被告論罪科刑，固非無見，惟
      該判決未及斟酌95年度偵字第26119號所移送併辦關於被
      害人丙○○遭詐欺取財之部分，也不及斟酌中華民國九十
      六年罪犯減刑條例之規定（詳待後述），致無可維持，而
      應由本院撤銷改判。爰審酌被告貪圖1500元之私利，不惜
      助長詐欺犯罪，導致被害人等損失不輕，然坦承犯行，並
      再考量其素行、犯罪之方法、手段等一切有利、不利之情
      狀後，量處如主文所示之刑，並依上述修正前刑法之規定
      ，諭知如易科罰金之折算標準。末查，本件被告所犯之罪
      ，經本院宣告有期徒刑6月，且其犯罪時間在96年4月24日
      之前，參中華民國九十六年罪犯減刑條例條例第3條第1項
      第15款之規定，應予減刑，故依該條例第2條第1項第3款
      ，減為有期徒刑3月，並諭知如易科罰金之折算標準。
三、95年度偵字第26119號所移送併辦部分，與原聲請簡易判決
    處刑所起訴之犯罪事實，為同一事實之關係，屬同一案件，
    故本院併予審酌。
據上論斷，應依刑事訴訟法第455條之1第3項、第369條第1項前
段、第364條、第299條第1項前段，刑法第2條第1項前段、第30
條第1項、第339條第1項、（修正前）第33條第5款、第30條第2
項、第47條第1項、（修正前）第41條第1項前段，罰金罰鍰提高
標準條例第1條前段、（修正前）第2條，現行法規所定貨幣單位
折算新臺幣條例第2條，中華民國九十六年罪犯減刑條例第2條第
1項第3款、第7條，判決如主文。
本案經檢察官劉邦繡到庭執行職務。
中　　華　　民　　國　　96　　年　　7 　　月　　20　　日
                  刑事第十二庭  審判長法  官  莊深淵
                                      法  官  蔡建興
                                      法  官  廖慧如
上正本證明與原本無異。
本件不得上訴。
                                      書記官  廖碩薇
中　　華　　民　　國　　96　　年　　7 　　月　　20　　日
附錄本案論罪科刑法條全文
中華民國刑法第30條
（幫助犯及其處罰）
幫助他人實行犯罪行為者，為幫助犯。雖他人不知幫助之情者，
亦同。
幫助犯之處罰，得按正犯之刑減輕之。
中華民國刑法第339條第1項：
意圖為自己或第三人不法之所有，以詐術使人將本人或第三人之
物交付者，處五年以下有期徒刑、拘役或科或併科一千元以下罰
金。
